【裁判字號】    99,簡上,101
【裁判日期】    991103
【裁判案由】    給付工程款
【裁判全文】
臺灣板橋地方法院民事判決             99年度簡上字第101號
上  訴  人  代表設計工程股份有限公司
法定代理人  丁○○
訴訟代理人  甲○○
被上 訴 人  御紡裝潢有限公司
法定代理人  乙○○
訴訟代理人  丙○○
            戊○○
上列當事人間請求給付工程款事件，上訴人對於中華民國99年3
月17日本院三重簡易庭98年度重簡字第1063號第一審判決提起上
訴，經本院於99年10月13日言詞辯論終結，判決如下：
    主  文
上訴駁回。
第二審訴訟費用由上訴人負擔。
    事實及理由
一、被上訴人起訴主張：緣被上訴人前於民國97年4 月至8 月間
    ，先後多次承攬上訴人所發包之下列工程（下統稱系爭工程
    ）：(一)於97年4 月28日，承攬上訴人發包位於臺北縣林口鄉
    ○○○路BC3 工地裝潢工程，工程款為新臺幣（下同）143,
    200 元；(二)於97年6 月19日，承攬上訴人發包位於同縣林口
    鄉○○路308 巷大觀文明工地裝潢工程，工程款為238,000
    元；(三)於97年7 月15日，承攬上訴人發包位於同縣林口鄉○
    ○○路○ 段公園大道工地裝潢工程，工程款為72,000元；(四)
    於97年8 月13日，承攬上訴人發包位於同縣林口鄉○○○路
    ○ 段486 號6 樓之1 榮耀之城工地裝潢工程，工程款為80,0
    50元。上開(一)至(四)項之總工程款合計為533,250 元（計算式
    ：143,200 元＋238,000 元＋72,000元＋80,050元＝533,25
    0 元），被上訴人均依約如期完工，惟上訴人僅給付其中之
    143,200 元，尚餘390,050 元則未清償（計算式：533,250
    元－14,3200 元＝390,050 元），屢經催討，均未獲置理。
    嗣被上訴人起訴請求後，因上訴人指稱部分工程施作時，將
    窗簾做錯，而被上訴人亦表示願意扣除該部分之工程款3,00
    0 元，經上訴人同意並扣除後，計迄今上訴人仍積欠被上訴
    人工程款387,050 元（計算式：390 ,050元－3,000 元＝38
    7,050 元）未清償。又上訴人雖仍辯稱上訴人施作之工程坪
    數不足，經核算後只餘工程款210,797 元未付，且經雙方協
    議後，原告亦已同意以240,000 元結清云云。然被上訴人承
    攬之工程案均係以「總價」承攬，雙方並簽有訂購單，載明
    承攬金額，工程完工後並業經上訴人驗收，自無所謂施作坪
    數不足之情事；另雙方於事後協調處理本件糾紛時，被上訴
    人雖曾表明願以240,000 元結算上訴人積欠之工程款，但上
    訴人並不同意，故雙方尚未達成協議，上訴人所辯上情，顯
    不足採。為此，爰依兩造間所為承攬之法律關係，請求上訴
    人加計法定遲延利息給付上開金額之工程款予被上訴人等語
    （被上訴人於原審聲明：上訴人應給付被上訴人387,050 元
    ，及自支付命令送達翌日起至清償日止，按年息百分之5 計
    算之利息。原審如數判決，上訴人則聲明不服提起上訴。）
    。併為答辯聲明：駁回上訴。
二、上訴人則以：渠與被上訴人間就工程承包的配合已有1 年多
    的時間，之前付給被上訴人的工程款至少有百萬餘元，而本
    件系爭工程有4 案，產生爭執者在於被上訴人估算裝潢工程
    之坪數有極大誤差，以致施作之坪數不足，經詳實核算後，
    上訴人只積欠工程款210,797 元未付，經雙方協議後，原告
    亦曾同意以240,000 元結清等語，資為抗辯。併為上訴聲明
    ：(一)原判決廢棄。(二)被上訴人在第一審之訴駁回。
三、被上訴人前揭主張渠承攬上訴人所發包之系爭工程，總工程
    款合計為533,250 元，渠已依約如期完工，惟上訴人僅給付
    其中之143,200 元，尚餘390,050 元未付。嗣經渠起訴請求
    後，因上訴人指稱部分工程施作時，將窗簾做錯，而渠亦表
    示願意扣除該部分工程款3,000 元，經上訴人同意並扣除後
    ，計上訴人仍積欠渠工程款387,050 元未為清償之事實，業
    據被上訴人提出與所述相符之工程估價單暨訂購單共16件及
    統一發票5 紙為證（見原審卷第43頁至第61頁），且為上訴
    人所不爭執（見原審卷第88頁、第92頁），堪信為真實。
四、至上訴人雖仍以上開情詞置辯，惟查：
  (一)按當事人主張有利於己之事實，就其事實有舉證之責任，民
    事訴訟法第277 條前段定有明文。次按原告對於自己主張之
    事實已盡證明之責後，被告對其主張，如抗辯其不實並提出
    反對之主張者，則被告對其反對之主張，亦應負證明之責，
    此為舉證責任分擔之原則，並有最高法院18年上字第2855號
    判例意旨可供參照。又原告於起訴原因已有相當之證明，而
    被告於抗辯事實並無確實證明方法，僅以空言爭執者，當然
    認定其抗辯事實之非真正，而應為被告不利益之裁判，亦經
    最高法院18年上字第1679號著有判例意旨可資為憑。上訴人
    所辯被上訴人估算裝潢工程坪數有極大誤差，以致施作之坪
    數不足云云乙節，並未據上訴人舉證以實其說，再參以有關
    系爭工程施作之坪數，復均載明於上開訂購單及工程估價單
    上，而上訴人於被上訴人施工前又均未表示任何意見，此為
    上訴人所是認，則依上揭舉證責任分配原則，上訴人自不得
    於無其他積極事證佐證之情況下，即任意指摘被上訴人所施
    作之工程坪數係有不足。更何況，依被上訴人所提出而為上
    訴人所不爭執之系爭工程估價單暨訂購單所載，兩造間就系
    爭工程之簽訂，其計價方式係採總價承攬契約甚明（此亦經
    被上訴人於本件訴訟中所主張，而未為上訴人所爭執）。而
    所謂總價承攬契約乃指承包商完成契約所規定之全部工作後
    ，業主即需支付固定金額之契約，與所稱單價決標式契約（
    按實際數量計算之契約），係將每一工程項目單位價格固定
    ，承攬人依據契約約定完成工作，按照約定的各工作項目契
    約單價及最終實際完成數量，相乘以累積計算應得工程款者
    有所不同。故於計價方式係採總價承攬契約之情形下，如工
    程無變更設計時，其工程結算總價即應按契約全額計給，如
    因變更設計致工程項目或數量增減時，始就變更部分予以加
    減帳結算。易言之，總價承攬契約除因變更設計可能致工程
    項目或數量發生增減，而影響及承包商得請領之工程款數額
    外，並不會發生一般所謂數量不足，應相互找補（扣除）之
    問題。依此，姑不論上訴人就其所辯被上訴人施作之工程有
    坪數不足之情形，並未舉證以實其說，已難採信，且縱令所
    述為真，惟依前所述，雙方既係採總價承攬方式為之，則於
    依法辦理變更設計，減少數量之前，上訴人亦仍應按契約全
    額計給之甚明。是上訴人所辯經其（片面）計算不足之坪數
    後，上訴人應只尚積欠被上訴人工程款210,797 元云云，即
    顯不足採。
  (二)另關於上訴人又辯稱就本件糾紛，事後雙方曾經協議，被上
    訴人已同意以240,000 元結清云云乙節，雖據其提出切結書
    1 件為證（見原審卷第40頁），然該切結書並未經雙方簽名
    確認，且上訴人亦不否認於協議當時渠並未同意被上訴人所
    為以240,000 元結清未付工程款之提議等情（見原審卷第34
    頁、第39頁），足見兩造確實並未就本件工程款糾紛達成具
    有和解性質之協議甚明，自難認被上訴人於本件訴訟中只能
    請求上訴人給付240,000 元，是上訴人此部分所辯，亦要不
    足取。
五、綜上所述，被上訴人主張上訴人就系爭工程尚積欠工程款38
    7,050 元未為清償之事實為可採，上訴人所辯均為無可取，
    依兩造間就系爭工程承攬之約定，被上訴人自得請求上訴人
    給付。從而，被上訴人主張本於承攬契約之法律關係，請求
    上訴人給付工程款387,050 元，及自支付命令送達翌日即98
    年3 月27日（見支付命令卷最末頁）起至清償日止，按年息
    百分之5 計算之遲延利息，為有理由，應予准許。又就民事
    訴訟法第427 條第1 項至第4 項訴訟適用簡易程序所為被告
    敗訴之判決，應依職權宣告假執行，民事訴訟法第389 條第
    1 項第?款亦定有明文。是則原審判命上訴人如數給付，並
    依職權宣告假執行，於法均無違誤。上訴意旨仍空言指摘原
    判決不當，求予廢棄改判云云，為無理由，應予駁回其上訴
    。
六、據上論結，本件上訴為無理由，依民事訴訟法第436 條之1
    第3 項、第449 條第1 項、第78條，判決如主文。
中    華    民    國    99    年    11    月    3     日
                  民事第一庭    審判長法  官  李世貴
                                      法  官  高文淵
                                      法  官  黃若美
以上正本證明與原本無異
本判決不得再上訴。
中    華    民    國    99    年    11    月    3     日
??????                          書記官  高偉庭

司法院資訊處製作；財團法人民間司法改革基金會備份。
